【裁判字號】    95,上重訴,3
【裁判日期】    950315
【裁判案由】    毒品危害防制條例
【裁判全文】
臺灣高等法院臺中分院刑事判決         95年度上重訴字第3號
上  訴  人
即  被  告  乙○○
                    （現於臺灣台中看守所）
選任辯護人  楊雯齡  律師
上列上訴人因毒品危害防制條例案件，不服臺灣苗栗地方法院94
年度訴字第170號中華民國94年11月22日第一審判決 （起訴案號
：臺灣苗栗地方法院檢察署94年度毒偵字第163、230號），提起
上訴，本院判決如下：
    主  文
原判決關於販賣第一級毒品及定應執行刑部分，均撤銷。
乙○○販賣第一級毒品，累犯，處無期徒刑，褫奪公權終身，扣
案之第一級毒品海洛因貳大包（淨重605．739公克）沒收銷燬之
；裝海洛因用之塑膠袋貳只均沒收。
    事  實
一、乙○○前於民國81年間，因違反肅清煙毒條例及麻醉藥品管
    理條例案件，經臺灣台中地方法院判決有期徒刑3年6月及 5
    月，應執行有期徒刑3年8月，經臺灣高等法院台中分院判決
    上訴駁回，於83年11月25日入監執行，於86年1月4日縮短刑
    期假釋出監。又於83年間，因違反麻醉藥品管理條例案件，
    經臺灣台北地方法院判決有期徒刑 6月，嗣因假釋經撤銷，
    上開2罪於 92年8月7日縮短刑期接續執行完畢，猶不知悔改
    ，明知海洛因係毒品危害防制條例第2條第2項第1 款公告之
    第一級毒品，不得非法販賣或持有，竟基於販賣第一級毒品
    海洛因營利之犯意，先於93年12月間、1月初， 以其所有之
    0000000000號行動電話，先後與0000000000號、0000000000
    號、0000000000號行動電話聯絡，商談海洛因磚販賣之價格
    （詳如理由欄二、(二)），並於94年1月11日凌晨0時30分許，
    在台北市○○○路上之馬偕紀念醫院，以新臺幣（下同）80
    萬元之價格，向真實姓名、年籍不詳綽號「阿和」之成年男
    子販入海洛因2大包（淨重605．739公克；純質淨重411．41
    7公克），欲伺機販售牟利。同日凌晨3時許，至苗栗縣公館
    鄉○○街182巷9號圓緣汽車旅館803號房間投宿。嗣於94年1
    月11日中午12時40分許，海岸巡防署中部地區巡防局苗栗機
    動查緝隊根據通聯紀錄，在上開圓緣汽車旅館 803號房間內
    ，查獲丙○○（業經檢察官另為不起訴處分）及乙○○ 2人
    在場，並扣得乙○○剛買入之海洛因 2大包及前取得供己吸
    用之海洛因1小包 （2大包又1小包，合計淨重609.03公克）
    、行動電話2具 （門號分別為0000000000及0000000000號）
    及現金15萬元。
二、案經行政院海岸巡防署中部地區巡防局移請臺灣苗栗地方法
    院檢察署檢察官偵查起訴。
    理  由
一、關於監聽譯文之證據能力部分：
    本件通訊監察係依通訊保障及監察法之第5條第1項規定，經
    檢察官合法核發通訊監察書後所為之監聽錄音，合於法定程
    序。本件監聽錄音帶經原審法院送請法務部調查局鑑定結果
    ，認監聽錄音帶內疑為「乙○○」之男子聲音與該局採樣乙
    ○○之聲調比對分析結果，確認兩者語音特徵相似率約百分
    之80，研判均與乙○○本人聲音音質相同等情，有該局94年
    9月22日調科參字第 09400432950號聲紋鑑定報告書1份卷足
    憑（見原審卷第70至77頁）。又除顯有不可信之情況外，公
    務員職務上製作之紀錄文書，得為證據，刑事訴訟法第 159
    條之4第1款定有明文。本件監聽既屬合法，而其譯文，僅係
    將聲音紀錄成文字，上訴人即被告乙○○（下稱上訴人）於
    原審法院 94年11月8日審理時，對於前開監聽錄音譯文之內
    容並不爭執（見原審卷第95頁）；於95年3月1日本院審理時
    ，亦僅稱監聽部分事隔那麼久，已經不清楚誰打電話給伊，
    伊打給誰，有無講這些話已忘了云云。上開譯文確為上訴人
    所電話對話之內容，可以認定，有證據能力，合先敘明。
二、認定上訴人犯罪所憑之證據及理由：
  (一)、扣案之海洛因二大包，經法務部調查局鑑定結果，確為海
      洛因，純度為 67.92％，與上訴人另被查扣之一小包海洛
      因，合計淨重609.03公克，有法務部調查局94年3月3日調
      科壹字第990009353號鑑定通知書可憑（見94年度偵字第2
      30號卷第134頁） 。上開扣案之二大包海洛因，因警方將
      與另扣案之上訴人供己吸用之海洛因一小包混合送鑑，已
      無法分辨。但依警方扣押物品目錄表之記載，二大包海洛
      因部分重為616.65公克；一小包海洛因部分重為3.35公克
      ，依此比例算出該二大包之海洛因淨重為 605.739公克，
      純質淨重為411.417公克。其計算式為：
    二大包又一小包海洛因之淨重＝609.03公克；
    二大包又一小包海洛因之純度＝67.92％
    警方所稱二大包海洛因之毛重＝616.65公克；
    警方所稱一小包海洛因之毛重＝3.35公克；
    警方所稱二大包又一小包海洛因之毛重620公克；
    二大包之淨重＝609.03×616.65÷620＝605.739；
    二大包之純質淨重＝605.739×67.92％＝411.417公克。
  (二)、上訴人之0000000000號行動電話之通話，、於93年12月
      24日15時23分與0000000000之妹仔通話，其內容為上訴人
      問妹仔他朋友那裡有東西，一塊 125要不要。妹仔嫌太貴
      （見94年度偵字第2005號卷第24頁）。其意即上訴人打電
      話予妹仔，問其朋友處有海洛因磚，一塊 125萬元，妹仔
      嫌太貴。、94年12月27日20時14分與0000000000號行動
      電話通話，其內容為，上訴人：「我想跟你問一下，『女
      人』整塊的你要嗎？」對方：「價錢如何？」上訴人：「
      12。」對方：「差不多，看品質。」上訴人：「見面再說
      啦，最慢明天跟你見面。」（見同偵查卷第25頁）所謂「
      女人」指海洛因，12意指120萬元。、 93年12月29日23
      時05分與0000000000號行動電話通話，其內容為：對方：
      「我剛才打電話跟我朋友說你有東西要進來，他說怕人家
      進來後給他偷洗，所以我們直接去機場跟他接，他錢會進
      來」。上訴人：「他進來我們就直接跟他見面了，他那有
      機會偷用。」對方：「他說要出110 ，可以嗎？」上訴人
      ：「110沒辦法啦。不然叫他去找別人啦。」對方： 「對
      啊，我有跟他說 115啦。」上訴人：「差不多下禮拜會進
      來。」（見同上偵查卷第28頁）上訴人與對方通電話，上
      訴人表示將於下禮拜要買進海洛因，一塊海洛因磚 110萬
      元價格沒辦法賣。對方稱有跟想買的人說，一塊 115萬元
      。、94年1月7日12時48分，與0000000000號行行動電話
      通話，其內容為：對方：「整塊的有啦，開 115啦，還是
      開120，一個人賺5萬。」上訴人：「我問看看。」（同上
      偵查卷第34頁）。
  (三)、上開電話通話內容，其中「白仔」、「查某」、「細的」
      指海洛因；「查埔」、「粗仔」、「石頭」指安非他命；
      「一塊」指海洛因磚一塊； 「一塊115」指海洛因磚一塊
      115萬元； 「散的」指切塊分裝之海洛因。「一領（或一
      件）」指一兩；「問：查某整塊的價錢如何？答：12」即
      「問：海洛因磚一塊價錢多少？答： 120萬元。」；海洛
      因磚一塊重 375公克等情，亦經負責監聽之員警丁○○於
      本院審理時結證明確（見本院卷第68頁）。
  (四)、上訴人承認扣案之二大包海洛因，係其於 94年1月11日凌
      晨在台北市向阿和者，以80萬元所買入；0000000000號行
      動電話係其所使用等情（見本院卷第48、49頁）。上訴人
      之0000000000號行動電話於 94年1月10日、11日通話時基
      地台位址，其中 10日上午8時至晚上21時36分，均在彰化
      縣；同年月10日22時13分至22時42分，均在台中市；10日
      23時10分許，在苗栗縣銅鑼鄉；11日0時28分至11日0時52
      分，均在台北市；11日2時59分至11日3時29分，均在桃園
      縣；11日6時24分至12時52分，均在苗栗縣公館鄉 （依搜
      索扣押筆錄記錄，上訴人係於11日12時40分起被搜索），
      有上開0000000000號行動電話雙向通聯紀錄可憑（見原審
      卷第60頁）。
  (五)、依上開上訴人之通話內容，可以認定上訴人將於94年1 月
      初，意圖販賣營利，欲買入海洛因出賣，且其出賣之價格
      為一塊海洛因磚（重375公克）為115萬元以上，如買者欲
      以一塊110 萬元，則稱沒辦法賣。再依上開上訴人之自白
      及行動電話通聯紀錄所顯示之基地台位址，足認上訴人確
      係於94年1月11日凌晨0時30分許，在台北市以80萬元之價
      格購得扣案之海洛因二大包。扣案之二大包依上開說明，
      純質淨重為411.417公克之海洛因，比重375公克之海洛因
      磚重。上訴人確係以營利販賣之目的，買進扣案之海洛因
      二大包，上訴人上開販賣海洛因之犯行，事證明確，可以
      認定。
三、上訴人及辯護人之辯解不採之理由；
  (一)、上訴人辯稱：扣案之海洛因二大包係買來供己吸用云云。
      查上訴人意圖販賣營利，買進扣案之海洛因，已如上述。
      且扣案之海洛因，數量極多，如係供己施用，不必一次購
      入如此鉅量之海洛因。上訴人所辯，顯係圖卸刑責之詞，
      不能相信。
  (二)、辯護人為上訴人辯護稱：上訴人毒癮甚大，每日施用海洛
      因之次數較多（超過十次，每日須施用一錢多的量），故
      會一次買數量較多之毒品，價格亦會較便宜。證人丙○○
      並無不利之指述，亦未查獲販毒者咸備之磅砰、分裝袋等
      物證，遍觀全卷，亦無任何人證指上訴人有所謂販毒行為
      云云。查依上開證據，已足認定上訴人意圖營利而販入扣
      案之海洛因二大包。辯護人所為上訴人因每日吸用量大，
      才一次購入二大包海洛因，且價格較便宜之辯解，難予採
      信。又辯稱丙○○未為上訴人不利之指述，且無其他對上
      訴人為不利之證詞，亦無販毒用之磅秤、分裝袋等物扣案
      云云。查本件係上訴人甫購入扣案之二大包海洛因，於返
      回彰化縣鹿港住居地途中，至苗栗縣公館鄉圓緣汽車旅館
      休息，即被警查獲。因此未被查獲其他販賣毒品所必備之
      磅秤、分裝袋，事屬當然，不能為上訴人有利之證據。又
      辯稱監聽譯文內容，僅係買入毒品之談話，與販賣無關，
      且隱晦不明，不足為上訴人販入之初即有營利意圖云云。
      查上訴人上開電話內容，已明確表示以每塊海洛因磚 115
      萬元以上之價格出售，如前述。且毒品販賣者，為避免被
      查獲，常以行動電話聯絡，且所用話語隱晦不明。辯護人
      所為電話譯文內容，無關毒品販賣；且隱晦不明，不足為
      上訴人不利之證據云云，難以採信。辯護人又辯稱 Clar
      Ke,s Analysis of durg and posions一書亦另載 「久用
      成癮者對該等藥物產生耐藥，其程度因個人體質、使用頻
      率與接觸時長短而異，可使其致死之劑量增至數倍或十倍
      以上」，則上訴人所供一次購買較多量供己施用，應堪採
      信云云。查上訴人意圖營利而販海洛因之事實，已有證據
      足以證明，上開專家關於毒品施用致死量之意見，只能作
      為上訴買入海洛因之目的之情況證據，不能直接作為上訴
      人有利之證據。
四、論處罪刑及撤銷原審判決之理由：
  (一)、按毒品危害防制條例第4條第1項所謂販賣行為，不以販入
      後復行賣出為必要，祇要以營利之意思為目的，而有販入
      或賣出二者其一之行為，即足構成；此業據最高法院著有
      90年度台上字第1898號判決意旨足資參照，本件上訴人意
      圖營利，購入海洛因，縱事後未及賣出，揆諸上揭判決要
      旨，所為仍應成立毒品危害防制條例第4條第1項之販賣第
      一級毒品既遂罪，公訴人認被告此部分僅成立毒品危害防
      制條例第5條第1項之意圖販賣而持有第一級毒品罪，容有
      誤會，惟起訴之社會基本事實相同，本院仍應予審理，爰
      依刑事訴訟法第300 條變更起訴法條，併予敘明。上訴人
      前於81年間，因違反肅清煙毒條例及麻醉藥品管理條例案
      件，經臺灣台中地方法院判決有期徒刑 3年6月及5月，應
      執行有期徒刑3年8月，經本院判決上訴駁回，於83年11月
      25日入監執行，於86年1月4日縮短刑期假釋出監，又於83
      年間，因違反麻醉藥品管理條例案件，經臺灣台北地方法
      院判決有期徒刑6月確定，嗣因假釋經撤銷，上開2罪於92
      年8月7日縮短刑期接續執行完畢，此有臺灣高等法院被告
      前案紀錄表乙份可佐，其於 5年內再犯本件有期徒刑以上
      之罪，為累犯，應依刑法第47條之規定，就販賣第一級毒
      品海洛因之法定刑罰金部分加重其刑（至法定刑為死刑、
      無期徒刑部分依法不得加重）。
  (二)、原審法院以上訴人罪證明確，對上訴人論處罪刑，固非無
      據。但扣案之裝海洛因之二只塑膠袋，係上訴人販入海
      洛因時裝海洛因之物品，為販賣毒品所用之物，原審判決
      未依毒品危害防制條例第19條第1 項規定沒收，於法未合
      。又上訴人係於94年1月11日凌晨0時30分許，在台北市
      買進扣案之二大包海洛因，原審判決認係於 94年1月10日
      晚購買，認事未洽。上訴否認有營利之意圖而購入海洛因
      ，其上訴雖無理由，但原審判決既有上開瑕疵，應由本院
      將原審判決關於販賣第一級毒品及定應執行刑部分撤銷，
      並自為判決。
  (三)、本件上訴人購入海洛因，未及出賣，即被查獲，然上訴人
      購入欲行販賣之毒品數量甚多，一再否認犯行，且依上開
      電話通話之內容，其顯非一時失慮致罹刑章之偶然犯罪甚
      明。上訴人所犯之販賣第一級毒品罪，其法定刑為死刑或
      無期徒刑。該法定刑規定係本於特別法嚴禁毒害之目的而
      為之處罰，乃維護國家安全、社會秩序及增進公共利益所
      必要，無違憲法比例原則之規定（司法院大法官會議解釋
      第476 號類似見解可供參照），本件上訴人並無足堪憫恕
      之情，亦無不符罪刑相當性及比例原則之虞。爰審酌上訴
      人因貪圖私利，意圖販賣海洛因圖利，而販入大量第一級
      毒品海洛因，伺機出售牟利，一旦流入市面，影響國民健
      康甚鉅，且極易引人上癮，使施用毒品者為之傾家蕩產，
      毀人家庭無數，影響社會治安，且查獲之毒品數量甚多，
      及犯後否認犯行，態度不佳等一切情狀，量處無期徒刑，
      並依刑法第37條第1項宣告褫奪公權終身。
  (四)、扣案之第一級毒品海洛因2大包（淨重605.739公克），為
      查獲之毒品，應依毒品危害防制條例第18 條第1項之規定
      諭知沒收銷燬。裝海洛因之塑膠袋二只，為上訴人買入海
      洛因裝海洛因用，為販賣海洛因所用之物，應依同條例第
      19 條第1項規定沒收。另扣案之0000000000號行動電話，
      係上訴人所有，僅用以討論欲販入毒品及販賣海洛因之價
      格。但並未用作本件買入毒品海洛因聯絡用，不宜諭知沒
      收。另0000000000號行動電話，上訴人否認為供聯絡販賣
      毒品所用，且無證據證明係供上訴人作為本件買進海洛因
      用之聯絡工具，均不能遽認為係上訴人販賣毒品所用之物
      。現金15萬元部分，上訴人否認為販賣毒品所得之財物，
      亦查無其他證據證明扣案之現金確為販賣毒品所得，均不
      另為沒收之諭知。認事用法並無不當。
據上論斷，應依刑事訴訟法第369條第1項前段、第364條、第299
條第1項前段、第300條，毒品危害防制條例第4條第1項、第18條
第1項前段、第19條第1項，刑法第11條前段、第47條、第37條第
1項，判決如主文。
本案經檢察官甲○○到庭執行職務。
中    華    民    國    95    年    3     月    15    日
              刑事第九庭  審判長法  官  陳  筱  珮
                                法  官  康  應  龍
                                法  官  趙  春  碧
上列正本證明與原本無異。
如不服本判決應於收受送達後十日內向本院提出上訴書狀，其未
敘述上訴之理由者並得於提起上訴後十日內向本院補提理由書（
均須按他造當事人之人數附繕本）。
                                書記官  胡  美  娟
中    華    民    國    95    年    3     月    17    日
附錄論罪科刑之法條全文：
毒品危害防制條例第4條第1項：
製造、運輸、販賣第一級毒品者，處死刑或無期徒刑；處無期徒
刑者，得併科新臺幣1 千萬元以下罰金。
                                                      Ｒ


司法院資訊處製作；財團法人民間司法改革基金會備份。
